【裁判字號】    95,交聲,95
【裁判日期】    950607
【裁判案由】    聲明異議
【裁判全文】
臺灣臺中地方法院交通事件裁定          95年度交聲字第95號
原處分機關  交通部公路總局臺中區監理所豐原監理站
受處分人    子○○
            丙○○
            丑○○
            壬○○
            辛○○
            癸○○
            甲○○
            乙○○
            戊○○
            庚○○
            丁○○
            己○○
上列十二人
共同代理人  李俊岳  住臺北縣三.
上列受處分人等人因違反道路交通管理處罰條例案件，對於交通
部公路總局臺中區監理所豐原監理站民國九十五年一月五日所為
之處分（豐監稽違字第裁６３─Ａ５Ｉ３０４８３２號、６３─
Ａ５Ｋ４０３５４４、６３─ＡＢＵ９３３２９１、６３─Ａ５
Ｋ３０２５５８、６３─Ａ５Ｌ２０４２２７、６３─Ａ５Ｊ４
０４４９０、６３─ＡＥＵ０４１６６０、６３─Ａ５Ｉ２０４
１７１、６３─Ａ５Ｉ３０４８９８、６３─Ａ４Ｌ５０５１０
３、６３─Ａ５Ｉ００２０７１、６３─Ａ５Ｋ７０１３６３、
６３─Ａ５Ｌ３０２５５２、６３─Ａ５Ｋ４０３５３９、６３
─Ａ５Ｊ９０２３７７、６３─Ａ５Ｉ３０４８１９、６３─Ａ
５Ｋ４０３５４６、６３─Ａ５Ｋ７０１３７０、６３─Ａ５Ｉ
３０４８３５、６３─Ａ５Ｊ００４１０６、６３─Ａ５Ｋ３０
２５１８、６３─Ａ５Ｊ５０１１５４、６３─ＡＥＢ５３４５
３２號裁決書），聲明異議，本院裁定如下：
    主    文
子○○、丙○○、丑○○、壬○○、辛○○、癸○○、甲○○、
乙○○、戊○○、庚○○、丁○○、己○○異議均駁回。
    理    由
一、異議意旨略以：異議人即受處分人子○○等十二人均為阿羅
    哈客運公司駕駛員，於民國九十四年十一月十六日至同年十
    二月十三日間，分別駕駛ＡＨ─八五六號等多部營大客車，
    在臺北市○○路○段五十四號，遭警方以『在劃有紅線路段
    臨時停車』為由，舉發異議人等有違反道路交通管理處罰條
    例第五十五條第一項第三款之違規。然該公司為合法公司，
    依高雄市政府所核發之營運許可路線中，返程之終點站名皆
    為『臺北市承德站』（坐落臺北市○○路○段五十二號），
    依公路法第七十九條暨汽車運輸業管理規則第四十條規定，
    異議人於該處臨時停車上下客，顯為法所允許，高雄市政府
    亦同此見解。而臺北市政府交通局及市府所屬大同分局上開
    行為皆係基於國道客運臺北總站（即Ｄ１轉運站）之試辦而
    來，主張得依汽車運輸業管理規則第三十七條第一項第四款
    當地政府得調整變更，惟查公路汽車客運班車須依『營運路
    線許可證』所核定之路線行駛，違規得依公路法處罰，亦即
    客運業欲變更行駛路線須先完成『營運路線許可證』變更加
    註後，始得變更行駛路線，絕非當地政府欲變更即可自行公
    告。即令當地政府因實際需要欲變更經該管公路主管機關同
    意之營運路線及設站地點，依運輸業管理規則第三十七條第
    一項第四款但書及同條第二項規定，亦須函請該管公路主管
    機關辦理，即須尊重該管公路主管機關之意見（因路線許可
    與否係由交通部委其代核），如發生爭議，再報請共同上級
    機關核定，始符法文意旨及行政程序。今臺北市政府交通局
    僅言依汽車運輸業管理規則第三十七條第一項第四款其有調
    整權限，卻無視該款末端須函請公路主管機關辦理及同條第
    二項有爭議須報請共同上級主管機關核定之規定，且本案已
    經高雄市政府以高市府交三字第０九四００六五八二六號函
    明文『高市府從未核復同意變更，該公司亦未提出申辦，本
    府既未完成阿羅哈客運公司營運路線許可證變更作業，該公
    司臺北市承德站係合法設站上下客』可據，在未經公路主管
    機關同意變更前，即自行公告變更該公司之營運路線及設站
    地點，依行政程序法第一百十一條第六款『未經授權而違背
    法規有關專屬管轄之規定或缺乏事務權限者』之規定，該公
    告顯屬無效，依無效公告所為之後續處分因無所附麗而應撤
    銷。且依其公司嘉義北站右遷五公尺為例，須由當地主管機
    關即嘉義區監理所敬邀各相關單位及人士到場會勘，經與會
    人士無異議通過，始得在新站上下車，再以該公司申請下嘉
    義交流道為例，當時嘉義市政府及嘉義區監理所皆同意該公
    司下嘉義交流道，惟臺北市政府交通局不同意，致該公司無
    法下嘉義交流道，而今臺北市政府交通局今反客為主，其聲
    言在九十二年即開始準備，卻從頭至尾未去函異議人公司主
    管機關要求變更路線，更遑論依標準程序進行會勘，在如此
    充沛之時間下，不依法定規則行政。準此，該公司依法按營
    運路線許可證行駛要難謂與法有違，是異議人等『在設有禁
    止臨時停車標線處所臨時停車』依法有據，為此提起異議請
    求撤銷所有之處分等語。
二、按汽車臨時停車時，在設有禁止臨時停車標誌、標線處所不
    得臨時停車者; 汽車駕駛人，在設有禁止臨時停車標誌、標
    線處所臨時停車者，處新臺幣（下同）三百元以上六百元以
    下罰鍰，道路交通安全規則第一百十一條第一項第三款、道
    路交通管理處罰條例第五十五條第一項第三款分別定有明文
    。
三、經查：本件異議人等並不否認其等駕駛多部營業大客車於九
    十四年十一月十六日至同年十二月十三日間，均臨時停車在
    劃有紅線路段臺北市○○路○段五十四號前搭載乘客，雖其
    等辯稱係駕駛阿羅哈公司之營業大客車按『經同意之營業路
    線及設站處所』搭載旅客，並無違規云云。然查臺北市○○
    路○段原為長途客運車起迄總站，臺北市政府為落實推動城
    際客運轉運站政策，及減少大客車於臺北市市區道路繞行及
    於路側密集設站衍生之交通、環境、噪音及居住品質問題等
    ．．．，推動國道客運臺北總站，就相同範圍進行管制事宜
    。(1)臺北市政府交通局業於九十二年四月八日發函預告各業
    者臺北車站周邊即將進行管制。(2)九十三年二月十日公告並
    轉知業者『臺北車站周邊國道客運及公路客運設站管制區○
    ○○○段）─禁止新設站位。』(3)九十三年十一月二十二日
    公告並轉知業者『臺北車站周邊國道及公路客運設站管制區
    ○○○○段）─撤除現有路側站位（自國道客運臺北總站起
    用日起實施，得有緩衝三個月）。』(4)九十四年八月二日國
    道客運臺北總站路線調整計畫呈報交通部，並副知各業者重
    申管制事宜。(5)九十四年八月十六日國道客運臺北總站啟用
    。(6)九十四年九月十六日函知各業者，自九十四年十一月十
    六日起開始管制。(7)九十四年十一月十四日公告並轉知業者
    『臺北車站周邊國道客運及公路客運設站管制區○○○○段
    ）─撤除現有路側站位實施日期自九十四年十一月十六日起
    。』(8)九十四年十一月九日赴現場各業者站牌處張貼公告。
    (9)九十四年十一月十五日第二次赴現場各業者站牌處張貼公
    告。(10)九十四年十一月十六日開啟管制及執法，有臺北市政
    府警察局大同分局九十四年十二月二十七日北市警同分交字
    第０九四三四四九二０００號函在卷可稽。是異議人等前揭
    停車處所，業於九十四年十一月十六日起即不得再行臨時停
    車搭載乘客。又臺北市政府交通局並已多次公告，及至現場
    各業者站牌處揭示公告，除異議人等所屬阿羅哈公司之營業
    大客車仍在上開承德路停車上下旅客外，其他各國道汽車營
    運公司，大都已遷往國道客運臺北總站營業，臺北市政府並
    多次派人前往勸導阿羅哈公司遷往國道客運臺北總站營業，
    為該公司拒絕等情，亦經電視及平面媒體廣為報導，異議人
    等及其所屬公司自不得諉為不知，堪認異議人等確有於上開
    時地，違規臨時停車，要無疑義，其上開辯解，尚非允洽，
    並不足採。
四、綜上所述，本件異議人十二人等所駕駛上開營業大客車係於
    臺北市政府為上開行政處分生效施行後，在設有禁止臨時停
    車之紅線標線處所臨時停車，則原處分機關援用上開道路交
    通管理處罰條例之規定，各科處罰鍰三百元，併均諭知如逾
    期不繳納之法律效果，經核與法並無不合，則本件異議人等
    之異議為無理由，均應予駁回。
五、據上論斷，應依道路交通管理處罰條例第八十七條第二項，
    道路交通案件處理辦法第十九條，裁定如主文。
中    華    民    國    95    年    6    月    7      日
                  刑事第三庭    法  官  賴妙雲
上正本證明與原本無異。
如不服本裁定應於送達後五日內向本院提出抗告狀。
                                書記官  孫曉鳳
中    華    民    國    95    年    6    月    7      日


司法院資訊處製作；財團法人民間司法改革基金會備份。
